臺灣板橋地方法院刑事判決　　　　　　100年度交易字第677號
公　訴　人　臺灣板橋地方法院檢察署檢察官
被　　　告　楊智傑
上列被告因過失傷害案件，經檢察官提起公訴（100 年度偵字第
4396號），本院判決如下：
    主  文
楊智傑犯過失傷害罪，處拘役伍拾伍日，如易科罰金，以新臺幣
壹仟元折算壹日。
    事  實
一、楊智傑於民國99年9 月30日11時55分許，駕駛車牌號碼2213
    -UW 號自用小客車，沿臺北縣土城市（現改制為新北市土城
    區○○○街往延吉立體停車場方向行駛，行經明峰街與峰廷
    街之無號誌交岔路口時，本應注意其所行駛之明峰街屬於支
    線道，其行經無號誌之交岔路口，應暫停讓幹線道車（即峰
    廷街之車輛）先行，而依當時天候晴、日間有自然光線、柏
    油路面乾燥、無缺陷或其他障礙物、視距良好及其智識能力
    等情形，並無不能注意之情事，竟疏未注意而貿然往前直行
    ，適有鍾佳均騎乘車牌號碼PNZ-971 號普通重型機車搭載其
    兄鍾佳倫，沿峰廷街由金城路3 段往延吉街方向行駛至該處
    ，亦疏未注意車前狀況並隨時採取必要之安全措施而貿然往
    前直行，鍾佳均所騎機車右前車頭遂與楊智傑所駕之自用小
    客車左前車頭發生碰撞，鍾佳均、鍾佳倫因而人車倒地，致
    鍾佳均受有右側脛骨與腓骨開放性骨折合併皮膚缺損之傷害
    ，鍾佳倫則受有右上肢多處擦挫傷、右膝擦挫傷、背部挫傷
    之傷害（鍾佳倫僅對楊智傑提出過失傷害之告訴，未對鍾佳
    均提出告訴）。楊智傑於肇事後留在現場，於有偵查犯罪職
    權之機關或公務員僅知悉犯罪事實，尚不知犯罪人為何人前
    ，即向前來現場處理之警員坦承肇事而接受裁判。
二、案經鍾佳倫、鍾佳均之父（法定代理人）鍾安倉訴由臺北縣
    （現改制為新北市）政府警察局土城分局移請暨鍾佳均訴請
    臺灣板橋地方法院檢察署（下稱板橋地檢署）檢察官偵查起
    訴。
    理  由
一、按被告楊智傑所犯係最重本刑為3 年以下有期徒刑、拘役或
    專科罰金之罪，屬刑事訴訟法第376 條第1 款所列之罪之案
    件，依同法第284 條之1 規定，第一審得由法官獨任進行審
    判程序，合先敘明。
二、證據能力部分：
  (一)按法院或檢察官得囑託醫院、學校或其他相當之機關、團體
    為鑑定，鑑定之經過及其結果，應命鑑定人以言詞或書面報
    告，刑事訴訟法第208 條第1 項、第206 條第1 項分別定有
    明文。板橋地檢署檢察官於偵查中曾將本案送請新北市政府
    車輛行車事故鑑定委員會進行鑑定，鑑定本件車禍肇事原因
    為何，上開委員會函覆之鑑定意見書，即為書面鑑定報告，
    有證據能力。
  (二)證人鍾佳均、鍾佳倫於警詢及檢察事務官詢問時之言詞陳述
    、卷附道路交通事故現場草圖、現場圖、道路交通事故調查
    報告表（一）、（二）各1 份、行政院衛生署雙和醫院診斷
    證明書2 份（病患分別為鍾佳均及鍾佳倫），均屬被告以外
    之人於審判外之言詞或書面陳述，而公訴人及被告就上開言
    詞及書面陳述，均於審判程序同意作為證據（見本院100 年
    9 月20日審判筆錄），本院審酌該等言詞及書面陳述作成之
    情形均屬正常，並無何違背法定程序或不當之情形，且與待
    證事實有關聯性，認適當作為證據，故上開言詞及書面陳述
    依刑事訴訟法第159 條之5 第1 項規定，均具有證據能力。
三、得心證之理由：
    訊據被告固對其曾於前揭時、地，駕駛自用小客車與告訴人
    鍾佳均所騎之機車發生碰撞，告訴人鍾佳均、鍾佳倫因而人
    車倒地受傷等事實坦承不諱，惟矢口否認有何過失傷害犯行
    ，辯稱：伊經過上開路口時有先停下來，讓峰廷街的車子先
    走，等到沒有車伊才往前走，快到路中間時才突然間發生碰
    撞，伊停下來要再開的時候，沒有看到告訴人的車子過來，
    等到發生碰撞才看到告訴人的車，伊認為伊沒有過失云云。
    經查：
  (一)被告於前揭時、地，駕駛車牌號碼2213-UW 號自用小客車，
    與告訴人鍾佳均所騎乘、後座搭載告訴人鍾佳倫之車牌號碼
    PNZ-971 號普通重型機車發生碰撞（碰撞位置為自用小客車
    之左前車頭與機車之右前車頭），告訴人鍾佳均、鍾佳倫因
    而人車倒地，致告訴人鍾佳均受有右側脛骨與腓骨開放性骨
    折合併皮膚缺損之傷害，告訴人鍾佳倫則受有右上肢多處擦
    挫傷、右膝擦挫傷、背部挫傷之傷害等事實，業據被告坦承
    在卷，核與證人即告訴人鍾佳均、鍾佳倫於警詢及檢察事務
    官詢問時證述之情節（見板橋地檢署100 年度偵字第4396號
    偵查卷〈下稱偵卷〉第12-15 、17-18 、54-55 頁）大致相
    符，復有道路交通事故現場草圖、現場圖、道路交通事故調
    查報告表（一）、（二）各1 份、行政院衛生署雙和醫院診
    斷證明書2 份（病患分別為鍾佳均及鍾佳倫）、現場暨車損
    照片24張、監視器錄影畫面翻拍照片6 張（見偵卷第21-24
    、31-47 頁）及監視器錄影光碟1 片在卷可考，堪認屬實。
  (二)被告雖否認就本件車禍之發生有過失，並以前詞置辯；惟證
    人即告訴人鍾佳均已於警詢及檢察事務官詢問時證稱：伊騎
    車到肇事地時，伊有看見被告大約1 部自小客車的距離，當
    時被告是從明峰街出來，伊當時有按喇叭2 聲，因被告有在
    巷口停等，被告有停下來再往前開，伊有按喇叭，結果被告
    還是往前，同時被告就與伊的車發生碰撞等語（見偵卷第18
    、55頁），且由上開監視器錄影畫面翻拍照片觀之，在告訴
    人鍾佳均騎車進入上開路口後、尚未到達被告所駕汽車正前
    方之際，被告所駕汽車確有往前移動，致與自左前方行駛而
    來、由告訴人鍾佳均所騎之機車發生碰撞之情形，顯見被告
    駕車由支線道（明峰街）駛入上開無號誌之交岔路口時，確
    有未讓幹線道（峰廷街）車先行通過，即逕自開始往前行駛
    之舉動。按汽車行駛至無號誌之交岔路口，支線道車應暫停
    讓幹線道車先行，道路交通安全規則第102 條第1 項第2 款
    定有明文。被告本應遵守上開規定，暫停讓告訴人鍾佳均所
    騎之機車先行，且依當時天候晴、日間有自然光線、柏油路
    面乾燥、無缺陷或其他障礙物、視距良好等現場外在狀況，
    及其智識能力等情形，被告並無不能注意之情事，竟疏未遵
    守上開規定，於左前方有幹線道車（即告訴人鍾佳均所騎之
    機車）駛來之情況下，仍貿然開始前行，致發生本件車禍，
    其就本件車禍之發生自有過失無疑。況板橋地檢署檢察官曾
    將本案送請新北市政府車輛行車事故鑑定委員會鑑定肇事原
    因，鑑定結果認：「一、楊智傑駕駛自用小客車，行經無號
    誌路口，支道車未讓幹道車先行，為肇事主因。二、鍾佳均
    駕駛普通重型機車，行經無號誌路口，未注意車前狀況，為
    肇事次因。」此有該委員會100 年5 月11日新北車鑑字第10
    00538 號鑑定意見書附卷可憑，益徵被告就本件車禍之發生
    確有過失，被告辯稱其無過失云云，不足採信。又告訴人鍾
    佳均、鍾佳倫分別因本件車禍受有如事實欄所示之傷害，前
    已敘明，是被告之過失行為與告訴人鍾佳均、鍾佳倫之受傷
    結果間顯有相當因果關係。至告訴人鍾佳均就本件車禍之發
    生，雖有疏未注意車前狀況並隨時採取必要安全措施，違反
    道路交通安全規則第94條第3 項規定之過失，然被告就本件
    車禍之發生既有如前所述之過失，自不能因告訴人鍾佳均亦
    有過失，即解免被告之罪責。
  (三)綜上所述，本件事證明確，被告過失傷害之犯行已堪認定，
    應予依法論科。
四、核被告所為，係犯刑法第284 條第1 項前段之過失傷害罪。
    被告以一過失駕駛行為，同時致告訴人鍾佳均、鍾佳倫受傷
    ，觸犯構成要件相同之2 罪，為想像競合犯，應從一重處斷
    。被告於肇事後留在現場，於有偵查犯罪職權之機關或公務
    員僅知悉犯罪事實，尚不知犯罪人為何人前，即向前來現場
    處理之警員坦承肇事，有道路交通事故肇事人自首情形記錄
    表1 紙（見偵卷第27頁）在卷可證，嗣並接受裁判，合乎自
    首之要件，爰依刑法第62條前段規定，減輕其刑。爰審酌被
    告駕駛汽車行經上開無號誌之交岔路口，本應暫停讓幹線道
    車（即峰廷街之車輛）先行，竟疏未注意而貿然前行，致發
    生本件車禍，造成告訴人鍾佳均、鍾佳倫2 人受傷，案發後
    曾多次與告訴人商談和解事宜，然因和解金額無法達成合意
    而迄未和解，惟被告並無前科，有臺灣高等法院被告前案紀
    錄表附卷可稽，素行尚佳，及被告犯後態度、告訴人鍾佳均
    就本件車禍之發生亦有過失、雙方過失程度、告訴人鍾佳均
    與鍾佳倫2 人所受傷勢等一切情狀，量處如主文所示之刑，
    並諭知易科罰金之折算標準，以資懲儆。
據上論斷，應依刑事訴訟法第284 條之1 、第299 條第1 項前段
，刑法第284 條第1 項前段、第55條、第62條前段、第41條第1
項前段，刑法施行法第1 條之1 ，判決如主文。
本案經檢察官王筱寧到庭執行職務。
中    華    民    國   100    年    10    月    21    日
                  刑事第十三庭  法  官  楊筑婷
以上正本證明與原本無異。
如不服本判決應於收受本判決後10日內向本院提出上訴書狀，並
應敘述具體理由，如未敘述上訴理由者，應於上訴期間屆滿後20
日內補提理由書狀於本院（均須按他造當事人之人數附繕本）「
切勿逕送上級法院」。
                                書記官  傅淑芳
中    華    民    國   100    年    10    月    21    日
附錄本案論罪科刑法條：
中華民國刑法第284條第1項
因過失傷害人者，處6 月以下有期徒刑、拘役或5 百元以下罰金
。致重傷者，處1 年以下有期徒刑、拘役或5 百元以下罰金。